【裁判字號】    95,簡上,330
【裁判日期】    951123
【裁判案由】    妨害自由等
【裁判全文】
臺灣板橋地方法院刑事判決             95年度簡上字第330號
上  訴  人  己○○
即  被  告
選任辯護人  李富湧  律師
上列上訴人即被告因妨害自由等案件，不服本院於民國95年4 月
24日所為之95年度簡字第2011號第一審簡易判決（原聲請簡易判
決處刑案號：95年度偵字第4911號）提起上訴，本院管轄之第二
審合議庭判決如下：
    主  文
上訴駁回。
    事  實
一、己○○任職於台北縣五股鄉○○○路31號之「德麥食品公司
    」（下稱「德麥公司」）擔任司機一職。於民國94年10月31
    日上午10時許，己○○因聽聞該公司新進同事遭開除，遂遷
    怒於當時在該公司大門旁警衛室內講電話之業務部經理甲○○，竟在警衛室外之公眾得出入之場所，以「幹你娘老芝麻
    」、「幹你娘」、「幹」、「腮你娘」等言詞，公然侮辱甲○○。嗣甲○○不堪其擾而制止己○○，詎己○○竟又基於
    恐嚇之犯意，以「要叫人給你死得很難看」等加害生命之事
    ，對甲○○施加恐嚇，致生危害於安全。嗣經甲○○報警處
    理，始悉上情。
二、案經甲○○訴由台北縣政府警察局蘆洲分局報告臺灣板橋地
    方法院檢察署檢察官偵查後聲請以簡易判決處刑。
    理  由
一、訊據被告己○○於偵查及本院審理中，固不否認曾於上開時
    地破口大罵，然矢口否認恐嚇及公然侮辱等犯行，辯稱：其
    僅因同事無故遭告訴人甲○○開除，心情不佳，故在公司警
    衛室外謾罵發洩情緒，但並非針對告訴人甲○○，亦無恐嚇
    或公然侮辱甲○○之意云云，並執為上訴理由。經查：
  (一)告訴人即證人甲○○於本院審理中具結證稱：「94年10月31
    日上午10時許，我到警衛室接電話，因為外面很吵，我怕聽
    不到電話內容，就將門關起來，被告那時在警衛室外搬貨，
    後來就突然踹門好幾下，並隔著門罵三字經，就是『幹你娘
    老芝麻』、『幹你娘』、『幹』、『腮你娘』之類的話，我
    講完電話後走出警衛室，就告訴被告如果繼續罵就要告他，
    被告就說要告去告，並說等沒有攝影機的時候，就會找人把
    我打死，叫人給我死得很難看，後來我就報警處理」等語（
    見本院95年11月9 日審理筆錄第22至25頁）。參以證人乙○○於本院審理中亦具結證稱：「案發當時我人在公司門口，
    被告在警衛室外，甲○○在警衛室裡，門是關著的，二人隔
    著門互罵，但互相聽得到聲音，那時被告情緒很激動，動作
    就是一般吵架的樣子，一直指著警衛室裡面的甲○○罵髒話
    ，我也有聽到被告對甲○○說『要叫人給你死得很難看』，
    被告那時距離警衛室的門約1 公尺左右」等語（見本院上開
    審理筆錄第4 至6 頁），及證人庚○○於偵查及本院審理中
    具結證稱：「案發當時，我到警衛室有事要找甲○○，那時
    甲○○在警衛室裡講電話，我就在警衛室門外等，那時有聽
    到被告罵三字經，例如『幹你娘』、『幹你娘老芝麻』等語
    ，並用力踹門，被告距離警衛室大概三、五步，相當於法庭
    裡三、四個地磚的距離，被告是一直指著警衛室的門口罵，
    也有對甲○○說要他小心一點、要他好看之類的話，但說什
    麼話我現在記不起來了，偵查中所述應該較為正確」等語（
    見本院上開審理筆錄第8 至11頁）、「我有聽到被告說『讓
    你死得很難看』這句話」等語（見偵查卷第32頁），足見告
    訴人所為指稱被告以加害生命、身體之言詞而施加恐嚇乙節
    ，已甚明確。
  (二)雖被告於本院審理中舉證人丁○○、戊○○為其有利之證明
    ，然證人丁○○於本院審理中僅具結證稱：「當時我從樓上
    下來，要拿出貨單，我聽到被告爭吵聲很大聲，我身為主管
    就上前關心，看到被告在警衛室外面大聲吵鬧，被告擔任司
    機，貨車就停在警衛室門外，那時他停下撿貨的動作，很大
    聲在說話，質疑甲○○沒有權利要同事離職，甲○○在警衛
    室裡面，看不到他在作何事，我看了一下就離開現場，因為
    那時很忙，我只是過去勸被告不要那麼大聲，停留在那裡不
    到一分鐘就離開了，跟被告沒有說幾句話」等語（見本院上
    開審理筆錄第18頁）。既證人丁○○在案發現場逗留時間甚
    短，是其雖未證稱被告對告訴人甲○○施加公然侮辱及恐嚇
    等犯行，亦不足以推翻上開證人乙○○、庚○○對被告不利
    之證言。再者，證人戊○○於本院審理中則具結證稱：「當
    時甲○○到警衛室借用電話，剛好有人要我幫忙點貨，我就
    離開警衛室，去檢查要帶出去的貨品，我沒有看到被告與甲○○有何爭執，只聽到很吵雜、很大的聲音，但聽不清楚是
    什麼內容」等語（見本院上開審理筆錄第20頁），亦不足以
    證明被告於案發當時有何舉措，自無從證明被告之抗辯屬實
    。
  (三)另，被告又舉證人丙○○之證言為其佐證，然證人丙○○於
    本院審理中係具結證稱：「我是到後來才去現場，當時甲○○在警衛室裡面，被告在外面叫甲○○出來外面講清楚，警
    衛室的門是關著的，沒有聽到被告在罵人」等語（見本院上
    開審理筆錄第14至15頁）。然被告於警詢中亦自承：「我承
    認有在警衛室門口罵『幹你娘老芝麻』、『腮你娘』」等語
    （見偵查卷第5 頁），則證人丙○○證稱未曾聽到被告罵人
    乙節，已屬有疑，參以證人丙○○稱其係後來才到案發現場
    等語以觀，益見證人丙○○應係於被告謾罵告一段落之際始
    抵達案發現場，自不能以其證言作為被告有利之認定。
  (四)綜上所述，被告在德麥公司警衛室外之公眾可共聽共聞之場
    所，辱罵「幹你娘老芝麻」、「幹你娘」、「幹」、「腮你
    娘」等客觀上足以詆損告訴人甲○○人格尊嚴之言詞，且被
    告當時所在位置在警衛室外1 、2 公尺處，又明知告訴人甲○○正在警衛室內，其係上開公然侮辱之犯行乃針對告訴人
    甲○○甚明。況由證人乙○○、庚○○、丁○○之證言，均
    可見被告係放下手邊工作而在警衛室外辱罵告訴人甲○○，
    由此情狀益見被告並非單純發洩情緒，而具有公然侮辱告訴
    人甲○○之犯意甚明。是被告所辯並非可採，本案事證明確
    ，被告公然侮辱、恐嚇之犯行洵堪認定，自應依法論科。
二、本件新舊法比較部分：
  (一)按被告行為後，刑法及刑法施行法業於94年2 月2 日經總統
    以華總一義字第09400014901 號令修正公布，並於95年7 月
    1 日施行（下稱「新刑法」，修正前刑法下稱「舊刑法」）
    ，參酌最高法院95年5 月23日刑事庭第8 次會議決議結論，
    新刑法第2 條第1 項之規定，係規範行為後法律變更所生新
    舊法律比較適用之準據法，於新刑法施行後，應適用新刑法
    第2 條第1 項之規定，為「從舊從輕」之比較。且比較時，
    應就罪刑有關之共犯、未遂犯、連續犯、想像競合犯、牽連
    犯、結合犯以及累犯加重、自首減輕、暨其他法定加減原因
    與加減例等一切情形，綜其全部罪刑之結果，而為比較，再
    適用有利於行為人之法律處斷。而犯罪在新法施行前，新法
    施行後，緩刑之宣告應適用新法第74條之規定，合先敘明。
  (二)次依上述原則綜合比較本件全部罪刑結果，被告行為後之新
    刑法第41條第1 項前段規定：「犯最重本刑為五年以下有期
    徒刑以下之刑之罪，而受六個月以下有期徒刑或拘役之宣告
    者，得以新臺幣一千元、二千元或三千元折算一日，易科罰
    金」。而被告行為時之舊刑法第41條第1 項前段則規定：「
    犯最重本刑為五年以下有期徒刑以下之刑之罪，而受六個月
    以下有期徒刑或拘役之宣告，因身體、教育、職業、家庭之
    關係或其他正當事由，執行顯有困難者，得以一元以上三元
    以下折算一日，易科罰金」。而被告行為時之易科罰金折算
    標準，修正前罰金罰鍰提高標準條例第2 條前段之規定（現
    已刪除），就其原定數額提高為一百倍折算一日，亦即，本
    件被告行為時之易科罰金折算標準，應以銀元三百元折算一
    日，經折算為新臺幣後，應以新臺幣九百元折算為一日。比
    較新舊刑法之易科罰金折算標準，自以舊刑法第41條之規定
    ，較有利於被告。而修正後刑法第51條第6 款僅將拘役定執
    行刑之上限由「四月」改為「一百二十日」，二者僅單位之
    差異，實質上並未修正，行為後之法律並未有利於被告。是
    依刑法第2 條第1 項前段之規定，本件自應整體適用被告行
    為時舊刑法之第41條及第51條第6 款之規定，合先敘明。
  (三)次按現行刑法施行法第1 條之1 規定：「中華民國94年1 月
    7 日刑法修正施行後，刑法分則編所定罰金之貨幣單位為新
    臺幣。94年1 月7 日刑法修正時，刑法分則編未修正之條文
    定有罰金者，自94年1 月7 日刑法修正施行後，就其所定數
    額提高為30倍。但72年6 月26日至94年1 月7 日新增或修正
    之條文，就其所定數額提高為3 倍。」觀諸其立法理由，本
    條立法目的即在避免比較新舊法之煩瑣，且本條係屬準據法
    之特別規定，無與罰金罰鍰提高標準條例有關規定，再行比
    較新舊法適用之問題，亦即刑法施行法第1 條之1 之規定，
    屬罰金罰鍰提高標準條例第1 條但書所稱「法律已依一定比
    率規定罰金或罰鍰之數額或倍數者」，自應優先於罰金罰鍰
    提高標準條例有關規定而為適用。本件刑法第309條、第305
    條之罪，係至94年1 月7 日刑法修正時，未曾修正之條文，
    其罰金刑之貨幣單位應依上開規定變更為新臺幣，並就其所
    定之數額提高為30倍。
三、核被告己○○所為，係犯刑法第305 條之恐嚇危害安全罪、
    及第309 條第1 項之公然侮辱罪。原審以被告罪證明確，引
    用刑法第305 條、第309 條第1 項、修正前刑法第41條第1
    項前段、修正前刑法第51條第6 款，修正前罰金罰鍰提高標
    準條例第2 條之規定（罰金罰鍰提高標準條例第1 條前段之
    規定，嗣因刑法修正，應更正為刑法施行法第1 條之1） ，
    並審酌被告之素行，及其不思循理性方法發洩情緒，竟以加
    害他人生命之事恐嚇他人，並公然以不堪之言語辱罵他人，
    顯已危害他人之人身安全並貶損其名譽，兼衡其智識程度、
    犯罪之動機、目的、手段及犯後猶飾詞卸責，未見悔意，態
    度不佳等一切情狀，量處應執行拘役30日，如易科罰金以銀
    圓300 元折算1 日，本院經核認事用法並無不當。而原審法
    院就前述法律修正後之規定，雖未及比較適用，然經比較新
    舊法之結果，適用舊法對被告較為有利，亦即原審適用被告
    行為時之舊刑法之規定論罪科刑並無不當，量刑亦屬妥適。
    被告執前述辯詞指摘原判決有所違誤，其上訴並無理由，應
    予駁回。
據上論結，應依刑事訴訟法第455 條之1 第1 項、第3 項、第36
8 條，判決如主文。
本案經檢察官馬凱蕙到庭執行職務。
中    華    民    國    95    年    11    月    23    日
                  刑事第十五庭  審判長法  官  林海祥
                                      法  官  朱敏賢
                                      法  官  汪怡君
上列正本證明與原本無異。
不得上訴。
                                      書記官  李郁禎
中    華    民    國    95    年    11    月    23    日
附錄本案論罪科刑法條全文：
中華民國刑法第305條
以加害生命、身體、自由、名譽、財產之事，恐嚇他人致生危害
於安全者，處二年以下有期徒刑、拘役或三百元以下罰金。
中華民國刑法第309條
公然侮辱人者，處拘役或三百元以下罰金。
以強暴犯前項之罪者，處一年以下有期徒刑、拘役或五百元以下
罰金。


司法院資訊處製作；財團法人民間司法改革基金會備份。
